臺灣臺中地方法院刑事判決　　　　　　　 96年度易字第199號
公　訴　人　臺灣臺中地方法院檢察署檢察官
被　　　告　甲○○
上列被告因頂替案件，經檢察官提起公訴（九十五年度偵字第二
八三八五號），被告於本院行準備程序時就被訴事實為有罪之陳
述，經本院合議庭評議後裁定由受命法官獨任改行簡式審判程序
審理，本院判決如下：
    主    文
甲○○意圖使犯人隱避而頂替，處拘役伍拾日，如易科罰金，以
新臺幣壹仟元折算壹日。
    犯罪事實
一、甲○○前於民國九十二年間，因違反建築法案件，經本院以
    九十二年度中簡字第四０五號判處罰金新臺幣（下同）十五
    萬元，如易服勞役以九百元折算一日，於九十二年四月十八
    日判決確定，並於同年十二月十六日因罰金易服勞役執行完
    畢出監（不構成累犯）。詎仍不知悔改，甲○○明知邱慶彥
    （涉嫌竊電部分，另簽移本院審理）係址設臺中市○區○○
　　路四段十二號「水鴛鴦 KTV茶藝館」之負責人，上開建築物
　　於九十五年六月六日因該建築物構造設備、室內裝修及廣告
　　物違反建築法第七十三條、第七十七條之規定，並擅自變更
　　使用，經臺中市政府執行「維護公共安全方案」評定違規商
　　號建築物，而勒令停止使用，並拆除電錶而停止該建築物之
　　供電；然而，邱慶彥為圖私接電線，繼續使用上開建築物，
　　於同年月某日，基於竊電犯意，未經電業供電，而僱用不詳
　　姓名之水電工，在臺灣電力股份有限公司設於上開建築物騎
　　樓之供電線路上之接護點，私接電線，嗣先於同年七月四日
　　，在上址因擅自接通水電使用建築物，為警臨檢查獲，復於
　　同年月十日二十時許，為警會同臺灣電力公司稽查人員劉昌
　　仁，在上址查獲，邱慶彥為圖脫免刑責，於同日二十三時許
　　，以其所持用之0000000000號行動電話，撥打甲○○所持用
　　之0000000000號行動電話，聯絡甲○○出面頂替上開竊電案
　　件，甲○○竟基於意圖使犯人邱慶彥隱避之頂替犯意，應允
　　邱慶彥之要求，於同日二十三時四十八分許，前往臺中市警
　　察局第二分局永興派出所接受訊問，向承辦員警虛偽承認其
　　係「水鴛鴦茶藝館」負責人，且為竊電行為人，而頂替邱慶
　　彥為犯人。嗣甲○○於頂替犯罪尚未經有偵查權限之公務員
　　發覺前，自首而受裁判。（甲○○涉嫌竊電案件嗣經臺灣臺
　　中地方法院檢察署檢察官以九十五年度偵字第一七０九０號
　　不起訴處分）。
二、案經甲○○自首並經臺灣臺中地方法院檢察署檢察官偵查起
    訴。
    理    由
一、本件被告甲○○所犯為死刑、無期徒刑、最輕本刑為三年以
    上有期徒刑以外之罪，且非高等法院管轄第一審之案件，經
    本院合議庭裁定由受命法官行準備程序時，被告就被訴事實
    為有罪之陳述後，復經本院合議庭裁定由受命法官獨任行簡
    式審判程序，是其證據之調查，自不受刑事訴訟法第一百五
    十九條第一項、第一百六十一條之二、第一百六十一條之三
    、第一百六十三條之一及第一百六十四條至第一百七十條規
    定之限制，刑事訴訟法第二百七十三條之一第一項、第二百
    七十九條第二項前段、第二百七十三條之二分別定有明文，
    合先敘明。
二、訊據被告甲○○，對於上揭時地意圖使邱慶彥隱避而頂替等
    事實，坦承不諱，核與證人蔡雅繐於偵查中證述甲○○係其
　　離職前之同事而非老闆等情節相符，並參以上開地點房屋租
　　賃契約書上之承租人係邱慶彥，有經本院公證處公證之房屋
　　租賃契約書影本一紙在卷可佐，且為警查獲後，係由邱慶彥
　　前往臺灣電力公司補繳追償電費之事實，亦經被告以外之人
　　邱慶彥供述在卷，足認被告甲○○確非上開「水鴛鴦 KTV茶
　　藝館」之負責人，亦非竊電行為人，其係頂替之事實甚明，
　　被告甲○○之自白與事證相符，應堪置信。此外，復有0000
　　-000000號行動電話登記基本資料、0000-000000號行動電話
    基本資料、臺電公司用電實地調查書影本、電費明細資料查
    詢基本資料影本、追償電費計算單影本、臺電公司收據證明
    聯影本各一份、臺中市警察局第二分局永興派出所臨檢紀錄
    表五張、現場照片二張、私接線路照片四張等附卷可稽。本
    件事證明確，被告犯行洵堪認定，應依法論科。
三、核被告甲○○所為，係犯刑法第一百六十四條第二項、第一
    項之頂替罪，又其於頂替犯罪尚未經有偵查權限之公務員發
    覺前，主動向偵辦之檢察官自首而接受裁判，依刑法第六十
    二條前段之規定得減輕其刑。爰審酌被告明知邱慶彥為「水
    鴛鴦 KTV茶藝館」之負責人，竟出面為邱慶彥頂替竊電之犯
    行，妨害國家刑罰權之正確行使，造成國家追訴困難，惟慮
    及被告主動向檢察官自首、並於本院準備程序及審理時均坦
    認頂替犯行，犯後顯有悔意，且所生危害尚非鉅大等一切情
    狀，量處如主文所示之刑，並諭知易科罰金之折算標準，以
    示懲儆。
據上論斷，應依刑事訴訟法第二百七十三條之一第一項、第二百
九十九條第一項前段，刑法第一百六十四條第二項、第一項、第
六十二條前段、第四十一項第一項前段，刑法施行法第一條之一
第一項、第二項前段，判決如主文。
中　　華　　民　　國　　96　　年　　1 　　月　　31　　日
                  刑事第四庭    法  官  林學晴
上正本證明與原本無異。
如不服本判決，應於送達後十日內向本院提出上訴狀（須附繕
本），上訴於台灣高等法院台中分院。
                                書記官  賴淵瀛
中　　華　　民　　國　　96　　年　　1 　　月　　31　　日
【附錄論罪科刑法條】
中華民國刑法第一百六十四條：
藏匿犯人或依法逮捕拘禁之脫逃人或使之隱避者，處二年以下有
期徒刑、拘役或五百元以下罰金。
意圖犯前項之罪而頂替者，亦同。
